臺灣臺中地方法院民事判決　　　　　　 95年度家訴字第236號
原　　　告　乙○○
訴訟代理人　林瓊嘉律師
被　　　告　丙○○
　　　　　　甲○○
上列當事人間請求給付扶養費等事件，本院於民國九十五年十二
月二十五日言詞辯論終結，判決如下：
    主      文
被告丙○○應自民國九十五年五月十日起至原告終老之日止，按
月於每月十日前，給付原告扶養費用新臺幣陸仟元。
被告丙○○應將坐落臺中縣霧峰鄉地○段一四九地號，面積二六
二平方公尺土地移轉登記予原告。
原告其餘之訴駁回。
訴訟費用由被告負擔二分之一，餘由原告丙○○負擔。
本判決第一項已到期部分，得假執行。
    事實及理由
一、原告主張：被告丙○○、甲○○為原告之子、媳，現兩造共
    同生活於同一處所，依民法第一千一百一十四條規定，被告
    丙○○負有扶養原告之義務，況過去被告丙○○與原告間亦
    立有扶養協議。又依內政部老人生活需求調整，六十五歲老
    人生活費用為新臺幣（下同）九千四百一十四元，經扣除原
    告目前每月領有之老人津貼三千元，被告丙○○應給付原告
    扶養費用六千元。再者，坐落在臺中縣霧峰鄉地○段一四九
    地號（即重測前同縣鄉○○段二五八之四地號）之土地，雖
    登記在被告丙○○名下，然實係原告出資購買，被告丙○○
    應返還上開土地並移轉登記予原告。另被告丙○○、甲○○
    曾向原告借貸五十萬元，作為買車及營業使用，雖未言明清
    償期限，但因原告現年事甚高，需用上開款項，爰以本件起
    訴狀催告被告丙○○、甲○○應連帶清償五十萬元等語。並
    聲明：除被告丙○○、甲○○應連帶給付原告五十萬元。餘
    如主文第一、二項所示。
二、被告丙○○、甲○○則以：關於原告請求被告二人連帶給付
    五十萬元部分，被告二人均不否認曾自原告處拿取五十萬元
    。但因兩造共同生活，於八十八年九二一地震後，原告罹患
    眼疾須開刀住院治療，當時原告表示家中無自用汽車，相當
    不便，遂給付被告甲○○五十萬元作為購買汽車之用。惟因
    當時家中經濟狀況不佳，被告二人未將五十萬元作為購車之
    用，反係作為貼補兩造家庭生活支出之用。故上開五十萬元
    非被告二人向原告借貸私用，而係兩造共同使用，被告二人
    自不負連帶返還責任。至原告請求被告丙○○按月於每月十
    日前給付六千元扶養費用部分，被告丙○○雖同意原告之請
    求，但被告丙○○目前經濟狀況不佳，實無力負擔。再者，
    關於坐落臺中縣霧峰鄉地○段一四九地號（即重測前同縣鄉
    ○○段二五八之四地號），雖登記在被告丙○○名下，但事
    實上為原告出資購買，被告丙○○同意返還上開土地並移轉
    登記予原告等語置辯。並聲明：原告之訴駁回。
三、得心證之理由：
（一）原告主張被告丙○○、甲○○為原告之子、媳，現兩造共
      同生活於同一處所之事實，有卷附戶籍謄本足參，亦為兩
      造所不爭執，原告此部分主張，堪信為真正。
（二）關於借貸部分：
      1.按當事人主張有利於己之事實者，就其事實有舉證之責
        任，民事訴訟法第二百七十七條前段定有明文。又負舉
        證責任之當事人，須證明至使法院就該待證事實獲得確
        實之心證，始盡其證明責任。亦即民事訴訟如係由原告
        主張權利者，應先由原告負舉證之責，若原告先不能舉
        證，以證實自己主張之事實為真實，則被告就其抗辯事
        實即令不能舉證，或其所舉證尚有疵累，亦應駁回原告
        之請求（最高法院十七年上字第九一七號判例意旨參照
        ）。
      2.本件原告主張被告丙○○、甲○○曾向原告借貸五十萬
        元，作為買車及營業使用，雖未言明清償期限，但其現
        需用款項以起訴狀作為清償之催告云云。被告丙○○、
        甲○○雖不爭執曾收受五十萬元，惟均否認兩造間有借
        貸關係，是揆諸前揭說明，依舉證責任分配之原則，自
        應由原告就主張兩造間有借貸關係之事實負舉證責任。
        然原告僅主張上述借貸關係，未據提出具體事證以實其
        說，自難逕為有利之認定。而在據此，關於原告主張被
        告丙○○、甲○○應連帶清償五十萬元之請求，難認有
        理由，應予駁回。
（三）關於給付扶養費部分：
　　　1.按民法一千一百一十四條規定：「左列親屬，互負扶養
        之義務：一直系血親相互間。二夫妻之一方與他方之父
        母同居者，其相互間。三兄弟姊妹相互間。四家長家屬
        相互間。」本件原告為被告丙○○之父，有如前述，則
        依法被告丙○○對原告負有扶養義務，要屬無疑。
      2.次按扶養之方法，由當事人協議定之；不能協議時，由
        親屬會議定之，民法第一千一百二十條亦定有明文。所
        謂「扶養之方法」，稽其意旨應有二，一為迎養於扶養
        義務人之家，一為支給一定生活必需品或費用，後者有
        定期給付與不定期給付，及設定養贍財產而供扶養權利
        人使用收益等各種方法（戴炎輝、戴東雄合著「中國親
        屬法」八十九年五月修訂版第五四一、五四二頁參照）
        。又按受扶養權利者，應否與負扶養義務者同居一家而
        受扶養，抑應彼此另居，由負扶養義務者按受扶養權利
        者需要之時期，陸續給付生活資料或撥給一定財產，由
        受扶養權利者自行收益以資扶養，係屬扶養方法之問題
        ，依民法第一千一百二十條之規定，應由當事人協議定
        之，不能協議時，應由親屬會議定之。對於親屬會議之
        決議有所不服，或親屬會議仍不能議定時，始得向法院
        聲訴，請求法院判決定之（最高法院二十六年鄂上字第
        四○一號、四十五年臺上字第三四六號判例均著有明文
        ）。準此，倘受扶養權利人與扶養義務人已協議以給付
        金錢供扶養權利人生活之方式為扶養方法，而非以迎養
        扶養權利人同住或其他非以給付金錢為扶養方法，縱對
        扶養費之給付金額或給付有無理由或給付金錢之方式（
        一次給付或按期給付）予以爭執，仍無所謂扶養方法不
        能協議之問題。本件原告與被告間之扶養方法業經兩造
        到庭陳述以被告給付原告一定金額作為扶養之方法等語
        （本院九十五年十二月二十五日言詞辯論筆錄參照），
        足認本件所涉及者亦僅屬給付扶養費之數額問題，並非
        扶養方法之不同。
      3.又按民法第一千一百一十七條規定，受扶養權利者，以
        不能維持生活而無謀生能力者為限。前項無謀生能力之
        限制，於直系血親尊親屬，不適用之。同法第一千一百
        一十九條之規定，扶養之程度，應按受扶養權利者之需
        要與負扶養義務者之經濟能力及身分定之。本件原告主
        張依內政部老人生活需求調整，六十五歲老人生活費用
        為九千四百一十四元，扣除其目前每月領取之老人津貼
        三千元，被告丙○○應再給付扶養費用六千元等情，被
        告丙○○到庭雖抗辯其經濟能力不佳，但同意原告關於
        扶養費用每月六千元之請求等語（同上開九十五年十二
        月二十五日筆錄）。是關於原告主張被告丙○○應自九
        十五年五月十日起，至原告能維持生活之日止，按月於
        每月十日前給付原告扶養費用六千元之請求，於法並無
        不合，應予准許。
（四）關於返還土地部分：
      原告主張坐落臺中縣霧峰鄉地○段一四九地號（即重測前
      同縣鄉○○段二五八之四地號）之土地，雖登記在被告丙
      ○○名下，然實係原告出資購買，被告丙○○應返還上開
      土地並移轉登記予原告之事實，業據提出被告丙○○之切
      結書、土地買賣所有權移轉契約書、重測前、後土地所有
      權狀暨土地登記簿謄本（均影本）各乙份為證。上開事實
      亦為被告丙○○所自認，且被告丙○○亦表示同意歸還上
      開土地並移轉所有權登記予原告等語（同上開九十五年十
      二月二十五日筆錄）。是衡之上情，足認關於原告主張坐
      落於臺中縣霧峰鄉地○段一四九地號（即重測前同縣鄉○
      ○段二五八之四地號）之土地，被告丙○○應移轉登記予
      原告之請求，自屬有據，應予准許。
（五）末按命履行扶養義務之判決，就起訴前最近六個月及訴訟
      中履行期已到之部分，法院應依職權宣告假執行，民事訴
      訟法第三百八十九條第一項第二款定有明文。本件主文第
      一項被告應自九十五年五月十日起至原告終老之日止，按
      月於每月十日前給付原告扶養費用六千元部分，屬命履行
      扶養義務之判決，自應由本院就原告勝訴部分，依職權宣
      告假執行部分，依職權宣告假執行如主文第五項所示。
（六）本件事證已臻明確，兩造其餘事實陳述、攻擊防禦方法及
      舉證，核與判決結果無影響，爰不另一一論述，附此敘明
      。
四、訴訟費用負擔之依據：民事訴訟法第七十九條。
中　　華　　民　　國　　96　　年　　1 　　月　　8 　　日
                  家事法庭  法　官　林三元
以上正本係照原本作成。
如對本判決上訴，須於判決送達後二十日之不變期間內，向本院
提出上訴狀（須附繕本）。
中　　華　　民　　國　　96　　年　　1 　　月　　10　　日
                　　　　　　書記官
